臺灣高等法院臺中分院刑事判決　　　93年度上易字第1150號
上　訴　人　臺灣彰化地方法院檢察署檢察官
被　　　告　癸○○
選任辯護人　楊玉珍　律師
上　訴　人
即　被　告　乙○○
選任辯護人　林群期　律師
上列上訴人等因被告等詐欺案件，不服臺灣彰化地方法院92年度
易字第1052號中華民國93年 7月27日第一審判決（起訴案號：臺
灣彰化地方法院檢察署92年度調偵字第187 、92年度偵字第5922
號），提起上訴，本院判決如下：
    主  文
原判決關於乙○○部分，撤銷。
乙○○無罪。
其他上訴駁回。
    理  由
一、公訴意旨以：、緣廖辛○○於民國（下同）83年間因參加
    佛光山舉辦之法會，而認識被告癸○○。未料被告癸○○竟
    基於意圖為自己不法所有之概括犯意，藉拉攏與廖辛○○間
    之關係，以達其詐欺之目的，故刻意先認廖辛○○之女兒廖
    盈真作為乾女兒，使廖辛○○對被告癸○○減低防備之心後
    ，被告癸○○遂利用此關係之建立，先於86年1月4日，持第
    三人丁○○及綽號「阿順」（即陳長順）所簽發之票據數紙
    前來，用以取信廖辛○○，進而向廖辛○○借款新台幣（下
    同）1500萬元，並一再保證聲明必會還款，使廖辛○○誤信
    被告癸○○為禮佛之人，且為女兒廖盈真之乾媽，應不至有
    詐，而陷於錯誤，陸續將款項匯予被告癸○○。次於86年3
    月間，復向廖辛○○詐稱：其夫因病急需醫藥費，再度利用
    廖辛○○之同情心，使廖辛○○因而陷於錯誤，再度借款
    100萬元予被告癸○○，待被告癸○○交付廖辛○○之上開
    票據陸續退票，使廖辛○○產生懷疑後，被告癸○○復向廖
    辛○○佯稱：「其姪子阿順向嘉義建商丁○○承包工程所取
    得之支票雖退票，然丁○○在銀行之信用卓著，區區1500萬
    元並非問題，請廖辛○○先將上揭支票交還，辦理退補手續
    ，並願將渠所有坐落彰化縣花壇鄉之土地過戶予廖辛○○，
    以保障廖辛○○之債權」等語云云，以此詐術方法，再度使
    廖辛○○陷於錯誤，而不疑有他，將上揭票據交還被告癸○○。惟被告癸○○事後非但因此不還款，反而向廖辛○○改
    稱：「丁○○所經營之公司已倒閉」云云，使廖辛○○因此
    產生懷疑而進一步查證後，始知並無被告癸○○所詐稱之情
    事，廖辛○○因此於89年1月10日，以存證信函向被告癸○○催討上揭債款，豈詎被告癸○○除否認曾向廖辛○○借款
    外，並於89年1月15日寄發存證信函予廖辛○○，內容除否
    認渠曾向廖辛○○借得任何款項外，反而聲稱：「台端於86
    年間於下述日期，向本人借款新台幣100萬元，本人於86年2
    月、3月、4月各開立票據新台幣18萬元，共計54萬元予辛○○，且本人86年間以廖清圳為會首之互助會，亦由台端代標
    取用共計46萬元正，前後合計100萬元正。‧‧‧」等語云
    云，故意將86年2、3、4月間支付廖辛○○之每個月18萬元
    借款利息，合計54萬元，以及廖辛○○向廖清圳跟會所得會
    款，用以混淆係廖辛○○向渠所借款項，而以此方式向廖辛○○詐得1600萬元之款項。、被告乙○○輾轉透過被告癸○○之介紹而認識廖辛○○，由於被告乙○○於87年4、5月
    間，因知悉廖辛○○各向王林暉芳及戊○○等人，甫分別收
    得1千多萬元之票款，被告乙○○及被告癸○○2人竟基於意
    圖為自己不法所有之共同犯意聯絡，先由被告乙○○向廖辛○○詐稱因玉山銀行彰化分行剛開幕緣故，想在開戶帳面上
    好看一點以利業績，希望廖辛○○能將表一、二所示之票據
    委由渠代收，而存入渠設在玉山銀行彰化分行之帳戶號碼：
    0000000000000號之乙○○帳戶中。原本廖辛○○對此說法
    仍有遲疑，未料被告癸○○卻在旁幫腔稱：「將錢借給乙○○沒關係，不用幾天就會還」等語，致使廖辛○○因此陷於
    錯誤，陸續將所收得1800萬元之票據，轉交被告乙○○由渠
    代收。未料被告乙○○在將票據存入上揭帳戶後，未久竟將
    帳戶內得款1800萬元款項中之1000萬元部分，以轉帳方式整
    筆轉匯入亞太銀行彰化分行、帳號：0000000000000 號不知
    情之甲○○乙存帳戶內，並另將其餘所詐得之800萬元款項
    ，分批轉入其設在亞太銀行虎尾分行、帳號：000000000000
    0號之被告乙○○甲存帳戶內，拒不返還廖辛○○。當廖辛○○發現有異後，遂向乙○○催討，豈詎被告乙○○初向廖
    辛○○稱：「1800萬元借其周轉1個月，用於投資土地款‧
    ‧‧。」云云，其後則又改口稱：「係代廖辛○○處理債務
    所得之報酬，並未向廖辛○○拿錢」云云，所詐得1800萬元
    款項，則盡未返還廖辛○○。因認被告被告癸○○及被告乙○○2人均犯有刑法第339條第1項之詐欺取財罪嫌。
二、公訴意旨認被告癸○○及被告乙○○2人涉有刑法第339條第
    1項之詐欺取財罪嫌，無非以、被告癸○○確曾收得告訴
    人廖辛○○所交付之1600萬元款項，以及被告乙○○確曾收
    得告訴人廖辛○○所交付之1800萬元款項之事實，有保證責
    任彰化縣第六信用合作社癸○○帳戶、00000000之3帳號往
    來明細帳、玉山商業銀行彰化分行乙○○帳戶、0000000000
    000號帳號往來明細資料、亞太商業銀行彰化分行甲○○帳
    戶、0000000000000帳號交易明細影本、匯款單、復華銀行
    虎尾分行乙○○帳戶往來明細表、轉帳收入傳票、取款憑條
    、支票影本及乙○○存摺影本等可資為證，足認告訴人所為
    指述非屬子虛。、被告癸○○及被告乙○○2人之供詞前
    後反覆不一，亦即：被告癸○○一下稱：其並未向告訴人廖
    辛○○借錢，其帳戶均交由夫處理，故帳戶往來情形如何應
    問其夫，其本身對彰化縣第六信用合作社帳戶中之款項多少
    ，並不知情。其後則改稱：其只有欠告訴人廖辛○○100萬
    元，不過已還清了，已無欠告訴人廖辛○○錢，其先生並未
    向告訴人廖辛○○借錢，錢是陳長順及丁○○所借，至於為
    何錢會匯到其自己之前揭帳戶則不清楚，其帳戶都是先生在
    使用，其要錢時才會去使用，也都用此帳戶繳納水、電費用
    等。而被告乙○○部分則原先稱：渠有於（87年）5月7日轉
    1000萬元予甲○○，但是渠自己的錢，因甲○○要求銀行降
    低借款利率，故向渠借1000萬元，用以證明他有還款能力，
    在玉山銀行的錢並非告訴人廖辛○○所有，是渠原本所有等
    。其後卻改口稱：渠於87年4至6月間，確有收到約1800 萬
    元的票，但並非告訴人廖辛○○所給付，而係因幫告訴人廖
    辛○○處理債務而向王林暉芳所收取應獲得之報酬，至於報
    酬多少還要再算，並未向告訴人廖辛○○借錢等語。被告2
    人說詞相互矛盾，且均矢口否認對告訴人廖辛○○有欠款之
    情事，足徵被告癸○○及被告乙○○2人借款之初，即有為
    自己不法所有意圖之動機已甚明。此對照癸○○於存證信函
    中故意將其曾支付告訴人廖辛○○之利息100萬元，故意混
    淆稱係其對告訴人廖辛○○所為借款乙節，亦可得加以印證
    。、就證人丁○○證述：僅見過告訴人廖辛○○2次面，
    伊未曾向廖辛○○借錢，係陳長順持伊之票據向告訴人廖辛○○借款，至於陳長順如何借款並不知情等語。以及證人陳
    長順證述：被告癸○○是他的姨媽，見過告訴人廖辛○○5
    、6次面，他曾於84及85年間，拿丁○○所簽發之2紙各3百
    萬元之票據，託姨丈（即癸○○之夫彭志熹）一同去向告訴
    人廖辛○○借款600萬元，錢是姨丈出面去向告訴人廖辛○○借的，告訴人廖辛○○則在她住處拿現金給我們，向告訴
    人廖辛○○所借款項，每次所借得之款項均是拿現金而非匯
    款方式取得，姨丈向告訴人廖辛○○所借得之款項尚未還清
    ，不過票據部分則已還給丁○○等語之部分。經查，除告訴
    人廖辛○○堅詞指述：否認曾借款予癸○○之夫、丁○○及
    陳長順等人外。另證人陳長順證稱：係向告訴人廖辛○○借
    款600萬元，亦與癸○○帳戶內所匯入之1600萬元款項不符
    ，無法認定兩筆是相同之借款。再者證人陳長順對自己所為
    證述，亦無法以實其說，因既然向告訴人廖辛○○所借款項
    尚未返還，衡情豈有告訴人主動將債權所依憑之票據，主動
    歸還告訴人之理。況證人陳長順確證稱所借得之款項，係在
    告訴人廖辛○○之住處，向告訴人廖辛○○拿取現金方式為
    之，亦與本件告訴人廖辛○○匯款入被告癸○○帳戶之情形
    有別，無法遽為有利被告癸○○之認定，是被告癸○○所辯
    ，顯無非事後推諉之詞，洵無足採。、被告癸○○係告訴
    人廖辛○○女兒廖御廷之乾媽，且與告訴人廖辛○○曾同往
    佛光山禮佛，而癸○○之夫彭志熹並於87年初因病過逝，且
    發病約一年期間，此為告訴人廖辛○○及被告癸○○2人均
    早已明悉，故倘若被告癸○○辯稱：其並未向告訴人廖辛○○借錢，其帳戶均交由夫處理，故帳戶往來情形如何應問其
    夫，其本身對彰化縣第六信用合作社帳戶中之款項多少，並
    不知情等語為真。則以被告癸○○身為告訴人廖辛○○女兒
    廖御廷乾媽之關係以觀，怎可能告訴人廖辛○○未將癸○○
    之夫借款1600萬元乙節知會被告癸○○之理，顯見被告癸○○所辯無非事後卸責之詞，洵不足採等為其主要論據。
三、按犯罪事實應依證據認定之，無證據不得認定其犯罪事實。
    又不能證明被告犯罪者，應諭知無罪之判決，刑事訴訟法第
    154條第1項前段、第301條第一項定有明文。又刑法第339條
    第1項之詐欺罪，除行為人主觀上有不法所有之意圖外，尚
    須施用詐術使被害人陷於錯誤而交付財物，始足構成。（最
    高法院86年度台非字第252號判決參照）。訊據被告癸○○
    堅決否認涉有上開詐欺取財犯行，辯稱：本件彰化縣第六信
    用合作社第00000000之3帳號癸○○帳戶，都是伊先生在使
    用，伊並不知情，一百萬元是伊先生向廖辛○○所借，廖辛○○向伊要錢，伊有開2、3張10餘萬元之支票，再加上廖清
    圳之互助會給廖辛○○代標40餘萬元還款，共還款一百萬元
    ，伊先生是86年農曆12月13日過世的，亦未與乙○○共謀詐
    騙告訴人等語。訊據被告乙○○固承確有取得如附表一、二
    所示之支票，並先存入前開玉山銀行彰化分行個人帳戶，其
    後並轉帳匯入上揭亞太銀行虎尾分行個人帳戶等情，惟堅決
    否認上揭詐欺取財犯行，辯稱：伊並未向廖辛○○表示，附
    表一、二所示之支票是因玉山銀行彰化分行剛開幕緣故，想
    在開戶帳面上好看一點以利業績，希望廖辛○○能將上揭票
    據委由渠代收，而存入伊設在玉山銀行彰化分行之帳戶內，
    票均是由伊處理，故由伊代收，後來因為甲○○向伊借錢週
    轉只是要給他做證明用，伊該給廖辛○○的都已經給她了，
    他已經確認了，廖辛○○有跟伊提及戊○○的債務無法償還
    ，廖辛○○擔心無法取回，戊○○又要向廖辛○○借款，廖
    辛○○無法借他，而且戊○○的票是一月初就拿到了，另伊
    受廖辛○○之委託處理王林暉芳債務，因廖辛○○的向王林
    暉芳索討未果，而請伊出面處理，王林暉芳之債務處理完成
    後收受協議書正本及支票，廖辛○○可索回1800萬之債務，
    而王林暉芳只需付900萬元，餘900萬元由向華城支付，因廖
    文瑞對王林暉芳尚有債務，且廖文瑞尚有資金曾投資於向華
    城及向華城所有之成英建設，而成英建設於員林有一筆土地
    ，須長久時間才有盈餘，於是伊提議請向華城將廖文瑞在成
    英建設之股權買下，而廖文瑞用其跟向華城買下股權之資金
    ，償還王林暉芳，王林暉芳再用這筆資金，加上自己開立
    900萬元之票據，共1800萬元償還廖辛○○，如此向華城之
    成英建設若有獲利，則可獨享，而不用他分，廖文瑞則可卸
    除與王林暉芳之間的債務與責任，廖辛○○復委託本人處理
    庚○○3000萬元之債務，惟廖辛○○於本人取回庚○○之退
    票後，委託丙○○律師追討並提出假扣押，惟並知會伊，嗣
    廖辛○○要求拆帳，惟伊認戊○○的債務中最後一張有問題
    ，王林暉芳與向華城支票尚未到期，庚○○之債務尚在處理
    中，無法拆帳，若僅拆現金，支票部分並無法拆，最後伊以
    王林暉芳部分有入帳900萬元支票一張，戊○○部分共收800
    餘萬元支票一張，扣除先付之350萬元，及尚餘150萬元未兌
    現之支票外，庚○○近3000萬元之債務，伊問廖辛○○其本
    人有1500萬元之利潤如何拆，結果廖辛○○決定要取走向華
    城900萬元支票及庚○○債務部分支票，撤回向華城與庚○○票據5張，而拆帳完成，附表一、二所示之支票並非詐欺
    所得等語。
四、經查：
（一）、上開玉山銀行彰化分行被告乙○○個人帳戶，確有存入
        附表一、二所示之支票，其後並轉帳匯入事實欄所載之
        亞太銀行虎尾分行被告乙○○之帳戶，業據被告乙○○
        於原審及本院審理時所是認，並有玉山商業銀行彰化分
        行、帳號00000000000號之乙○○帳戶往來明細資料，
        亞太商業銀行彰化分行、帳號0000000000000號之甲○○帳戶交易明細資料，亞太商業銀行虎尾分行、帳號
        0000000000000號之乙○○帳戶存款交易明細資料影本
        、乙○○於玉山銀行彰化分行及亞太商業銀行虎尾分行
        帳戶之存摺影本2份等件存卷可稽，公訴意旨所指上情
        ，堪予認定，合先敘明。
（二）、惟就告訴人廖辛○○交付被告乙○○附表一、二所示支
        票之方式、時間及理由，告訴人廖辛○○於偵查中指稱
        ：「我係開支票給乙○○，時間是87年3月21日」等語
        （詳見臺灣彰化地方法院檢察署89年度偵字第1207號卷
        第41頁）、「他（指乙○○）是說玉山銀行開幕，他跟
        我借這些票去做信用」（同上偵卷第82頁背面），然有
        關附表二所示之支票，經本院函華僑商業銀行彰化分行
        提供本院有關附表二所示之支票資料，其中附表二編號
        二、三、五、六、七支票影本所示受款人為乙○○（詳
        見本院審理卷第一宗第143頁至第144頁、第147頁至第
        189頁），果上開支票均係告訴人廖辛○○所有，何以
        受款人均為乙○○？另被告確有為告訴人廖辛○○處理
        戊○○之債務，亦據戊○○於原審審理時證稱：「（問
        ：你欠廖辛○○多少錢？）我欠辛○○的錢已經清償‧
        ‧‧廖辛○○帶我去找乙○○，我的票也開給乙○○‧
        ‧‧我的票是我隔天將支票交給乙○○‧‧‧（問：你
        開給乙○○的票，發票銀行和帳號？）華僑銀行彰化分
        行，我先生（即伍坤木）的帳號‧‧‧我先生在華僑銀
        行彰化分行只有一個帳號」等語（詳見原審卷第二宗第
        243頁），於本院行交互詰問時亦證稱：「（問：你是
        否曾經向廖辛○○借款？）有。（問：提示93年10月15
        日爭點整理狀附之證物三匯款單、匯票提存金收據，當
        時是否就是你開出要還辛○○債務的票據？）帳號是我
        的沒錯，但金額那麼久了忘記了。這不是我要給廖辛○○的票據，因為當時廖辛○○帶我去找乙○○，所以當
        時廖辛○○叫我把票蓋好拿給乙○○。（問：當時與廖
        辛○○借款的經過？）當時我跟廖辛○○借款，後來錢
        不夠，廖辛○○就帶我去找乙○○，所以我就把票開出
        去拿給乙○○，我不清楚廖辛○○與乙○○的關係。後
        來第6張我沒有辦法兌現，我就打電話給乙○○先幫我
        把最後1張的金額存進去，然後錢進來後，我再匯給他
        。當時我開票給乙○○的時候，廖辛○○有在場。（問
        ：你開的票受款人指定人是誰？）乙○○，因為當時是
        廖辛○○叫我把受款人寫乙○○。（問：你所開出去的
        票的金額，是否是屬於本金的部分，你有無另外再開利
        息的票給乙○○？）忘記了。（問：提示93年12月24日
        爭點整理二狀之證物六即本院卷第一宗第176頁，這張
        是否就是積欠廖辛○○債務的利息票據？）應該是。（
        問：除了這張以外，還有無其他利息票據？）應該沒有
        。‧‧‧（問：你跟廖辛○○借過幾次錢？）之前有借
        有還，後來我有一筆帳沒有辦法償還，她才帶我去找乙○○。（問：是廖辛○○主動帶你去找乙○○？）是，
        因為一開始我與乙○○不熟。（問：這7張票是屬於何
        債務？）這跟以前的債務沒有關係，事後我沒有辦法償
        還，廖辛○○才帶我去找乙○○。（問：這7張票有無
        包含之前所積欠的債務？）沒有。（問：第一次的債務
        你如何償還？）開票給她，到期就讓她領。（問：第二
        次的借款，以當時你的信用及經濟狀況有無辦法償還？
        ）沒有。」等語明確（詳見本院審理卷第三宗第28頁至
        第31頁），則有關告訴人廖辛○○指稱伊並未委託被告
        乙○○處理戊○○之債務云云，顯非可採，且有關附表
        二所示之支票，受款人既為乙○○，核與告訴意旨所指
        上開附表二之支票係由告訴人廖辛○○將收得之票據交
        付被告乙○○做為玉山跟行開幕做信用之用不符。
（三）、雖告訴人廖辛○○於本院行交互詰問時證稱：伊並未請
        被告乙○○代收支票及幫忙處理債務，且伊與王林暉芳
        之間的債務，伊亦未請被告乙○○處理債務，償還協議
        書上面有伊的簽名，是真的。債務償還協議書正本是伊
        跟向華城還有廖文瑞拿到的，乙○○拿到的是正本或是
        影本伊不清楚。廖文瑞與向華城為何要把協議書拿給被
        告伊並不清楚，伊之債務人有王林暉芳、戊○○、庚○○還有癸○○。開給伊之票據，當時被告乙○○說在玉
        山銀行開戶可以當作成績。當時被告拿走的票據好像沒
        有包括向華城開立的票據，伊記得上開票據是玉山銀行
        剛開戶的一天或兩天之後交給被告乙○○，當時被告乙○○說他說要伊給他作實績，但沒有說是要做什麼實績
        ，我也不知道他要做什麼實績。‧‧‧（問：87年6月
        間，你與你的友人或家屬是否曾經請丙○○律師及張雅
        慧處理訴訟上的問題？）我及我的家人沒有。我的朋友
        有沒有我不知道。（問：你有沒有請張雅慧、丙○○向
        乙○○調借110萬元？沒有。（問：你是否曾經收過被
        告乙○○給你發票人為戊○○或是伍坤木之票據？）沒
        有。（問：被告乙○○有沒有給你戊○○欠你錢所開立
        的利息票據？）沒有。（問：提示93年12月24日爭點整
        理二狀所附證物六之華僑銀行票據，金額39550元『本
        院卷第一宗第176頁』），是否有提示這張票據？）好
        像有，需要再查查看。（問：這張票據由何人交給你？
        ）不記得，要回去查查看。（問：是否由乙○○交給你
        ？）我不太清楚。（問：庚○○的票據，後來乙○○有
        無兌現？）我向乙○○要回來。（問：要回來後，是否
        還有向庚○○討債？）我不太記得。向華城的票據，有
        無向華城催討？）有。（問：為何向華城記得，庚○○
        不記得？）因為我有告向華城，庚○○沒有。我目前找
        不到庚○○。（問：庚○○欠你的金額如何龐大，為何
        沒有向庚○○催討？）有在催討，但找不到他人。我有
        繼續找人。」等語（詳見本院審理卷第二宗第53頁至第
        59頁），惟查：、就告訴人廖辛○○所指被告乙○○
        向其佯稱欲做實績部分，均為被告乙○○及癸○○所堅
        決否認，且本件復無何其他積極證據足資證明被告乙○○有向告訴人廖辛○○為上開表示，且無任何積極證據
        足資證明被告癸○○有幫腔，公訴意旨僅憑告訴人廖辛○○之指述，遽認被告乙○○、癸○○2人有為上開行
        為，尚非可採。且如告訴人廖辛○○所指係為被告乙○○做實績，以高達1800萬元之金額做實績，竟未要求被
        告乙○○提供任何擔保，且告訴人廖辛○○對於究竟做
        何實績，亦毫無所悉，顯與告訴人廖辛○○多年處理債
        務之經驗完全相違，無從採信。、又證人廖文瑞於偵
        查中固證稱被告乙○○未參與協議書之處理，惟證人廖
        文瑞於原審審理時明確證稱：「我代表王林暉芳‧‧‧
        廖辛○○委託被告乙○○‧‧‧我每次出面處理的時候
        ，都是在王明同的家裡，被告乙○○和廖辛○○都在場
        ‧‧‧（問：王林暉芳的先生和廖辛○○的債務，被告
        乙○○有在幫忙？）被告乙○○都在場‧‧‧切結書是
        被告乙○○草擬的‧‧‧本件處理協議書，被告乙○○
        並未簽名在內，所以檢察官問我的時候，我認為乙○○
        沒有介入，‧‧‧當時是王林暉芳和廖辛○○他們二人
        都在場，而且是王林暉芳開票交給廖辛○○，以償還債
        務，所以我認為被告乙○○沒有關係」等語（詳見原審
        卷第二宗第234頁背面至第237頁），核與告訴人廖辛○○上開所證不符，惟與被告乙○○所辯稱確有處理王林
        暉芳與廖辛○○之債務相符。、再按本院卷第一宗第
        176頁所附之支票（即華僑銀行彰化分行、票號ＡＡ
        0000000號支票）之提示人確係廖辛○○，復有保證責
        任彰化縣第六信用合作社94年2月1日彰六信字第133號
        函1份在卷可稽（詳見本院審理卷第一宗第243頁），參
        諸上開證人戊○○所證被告乙○○確有為告訴人廖辛○○處理上開票號ＡＡ0000000號支票之事宜，且該支票
        為告訴人廖辛○○所提示無訛。、另證人壬○○於本
        院行交互詰問時證稱：「（問：是否曾經任職於丙○○
        律師事務所？）是。（問：是否認識廖辛○○或是辛○○，及是否認識在場的乙○○？）沒有印象。（問：提
        示93年10月15日爭點整理狀附之證物三匯款單、匯票提
        存金收據），當時是幫哪個當事人處理？）這是我寫的
        沒錯。當時我是擔任會計，但當時的情形應該詢問當時
        處理的業務員比較清楚。（問：當時處理的業務員是何
        人？）我不知道。（問：當時匯票是交給何人？）我忘
        了，因為時間太久了。（問：當時匯給丙○○律師的十
        萬元，是否有印象？）沒有印象，但確實是我寫的沒錯
        。（問：當時丙○○律師有無一位當事人叫做廖辛○○
        或辛○○？）不記得，因為當事人很多。（問：是否可
        以提供處理這件案子的承辦人資料？）我只負責會計管
        錢，因為業務員太多我沒有印象。是否請你們自己的
        當事人自己提出。」等語（詳見本院審理卷第三宗第26
        頁至第27頁），而經本院函玉山銀行彰化分行，有關該
        行帳號00000000000號於87年6月16日之匯款資料，顯示
        確有丙○○及被告乙○○間確有匯款10萬元以及取款
        110萬元，有該行94年8月25日玉彰化字第05082202號函
        1份在卷可稽（詳見本院審理卷第3宗第54頁至第56頁）
        ，且經本院調取臺灣彰化地方法院88年度取字第329號
        取回提存物卷廖辛○○確以壬○○為特別代理人取回擔
        保之100萬元，有臺灣彰化地方法院88年度取字第329號
        取回提存物卷影本一宗在卷可稽，足證被告乙○○確有
        匯款100萬透過丙○○律師之職員壬○○為廖辛○○辦
        理上開提存無誤。
（四）、雖告訴代理人詹漢山律師具狀指稱：被告癸○○於原審
        91年度訴字第570號審理時證稱：「當初本來是丁○○
        說作為佣金，但是一直沒給我，至於另一張5百萬元的
        支票，是乙○○要給我的佣金，但是他交付我一、二天
        ，向我說要借用這張支票的5百萬元，事後一定會還給
        我的」等語，而證人甲○○於上開案件同日做證時證稱
        ：「這是乙○○拜託我去向癸○○拿的，當時是把現金
        5百萬元當面拿給乙○○」等語，核與甲○○於本院證
        述情節不符，亦與彰化市第六信用合作社彭佩玲（即癸○○之女）帳戶交易紀錄不符，足見證人有隱匿250萬
        元之事實，且被告癸○○之仲介既為5百萬元，何以被
        告乙○○證稱被告癸○○之仲介費為0000000元？被告
        癸○○豈有重覆領取仲介費之理。另被告乙○○辯稱其
        帳戶之支票係為處理王林暉芳債務之佣金用云云，惟王
        林暉芳之債務僅1800萬元，被告若取得佣金，僅取得
        900萬元，何以取得1800萬元之全數佣金。惟查：、
        被告癸○○並未收取所謂二次仲介費，且票據係由丁○○交付被告癸○○之先生，此據證人丁○○於本院行交
        互詰問時明確證稱：「541萬4500元的支票，是我自己
        欠癸○○的錢，跟土地買賣沒有關係。且票係交給癸○○的先生」等語（詳見本院審理卷第二宗第158頁、第
        160頁），且被告乙○○復經改列為證人於本院行交互
        詰問時證稱：「介紹人為癸○○有給佣金之前訂約前有
        說要給5百萬元給癸○○也有開同額支票給她，但後來
        因為資金的運用所以有向癸○○借回來挪用。等到土地
        款，富麗建設有付給我的時候，我再還給她，但後來富
        麗公司沒有付款給我，導致我沒有辦法履行合約，所以
        我沒有再付伍佰萬給癸○○。」等語（詳見本院審理卷
        第二宗第49頁）自明，告訴人廖辛○○上開所指，尚有
        誤會。且依證人丁○○上開證述，更足證被告癸○○辯
        稱借款係由其先生所為，尚非不可採。、證人甲○○
        固於本院交互詰問時證稱：「（問：匯款四張總共只有
        450萬元，另外的50萬元？）我領現金50萬元回來交給
        乙○○。‧‧‧（問：你跟乙○○有無財務往來？）沒
        有。（問：為何當時也有匯款250萬元到你的帳戶？）
        因為他跑來跑去，所以先將這筆錢寄放到我的戶頭，需
        要用的時候再領出來。（問：提示偵查卷第196頁到197
        頁，亞太商業銀行甲○○存款明細，在5月29日你提領
        現金200萬元，為何要提領這筆現金？）我是要領給乙○○，因為當時是乙○○交代的。（問：為何用現金的
        方式？）因為我是按照乙○○的指示做的。（問：你的
        戶頭為何沒有動用到另外的50萬元？）如果沒有動用的
        話，就是我太太向乙○○借用。（問：借用是做何用途
        ？）不知道，錢的帳目都是我太太負責。（問：你太太
        向乙○○借錢有無跟你提過？）有，因為有時候有需要
        。‧‧‧（問：提示甲○○於亞太商業銀行存款明細，
        87年5月7日，證人的帳戶有匯進壹仟萬元的款項，是否
        向乙○○借用？）是。（問：為何要用到這筆壹仟萬元
        的款項？）本來我有跟銀行借錢，因為利息比較高，我
        沒有按時給付，銀行向我催討，我知悉乙○○有受到辛○○的委託有幫忙她催討債務，乙○○說利潤不錯，所
        以我就開口向他調頭寸。（問：後來這些錢你有無還給
        乙○○？）有。（問：什麼時候還？）入帳隔天我就還
        他了。（問：你為何知道乙○○有替告訴人催討債務？
        ）因為辛○○有好幾次帶人到我家來找乙○○，到晚上
        我就問乙○○，他提到辛○○來找他，是要他幫忙討債
        。（問：你有無看到辛○○帶著廖文瑞、戊○○、王林
        暉芳等人一起去找乙○○？）有看到廖文瑞、戊○○，
        但王林暉芳印象不是很深刻。‧‧‧（問：你跟乙○○
        調頭寸為何只有調1天？）因為亞太銀行承辦員跟我講
        ，只要1天的時間利息就可以調低。（問：一般銀行都
        規定是存款3天，為何你只有1天？）因為是銀行的行員
        跟我講的。（問：你原先說你跟乙○○沒有財務往來，
        為何又有壹仟萬元的借款？我不懂財務往來的意思。」
        等語（詳見本院審理卷第二宗第60頁至第65頁），惟其
        嗣後94年6月30日審理時證稱：「5百萬元應該是如我上
        次在高院所講的才對，地院所記載，應是誤會我的意思
        」等語（見本院審理卷第二宗第207頁），惟姑不論甲○○上開所證是否可採，本件尚無積極證據足資證明被
        告乙○○有施用何詐術，並無從以甲○○上開所指前後
        不符，遽認被告乙○○涉有詐欺取財犯行。、本件被
        告乙○○為告訴人廖辛○○所處理之債務，並非僅王林
        暉芳，尚包括戊○○、庚○○以及卷附臺灣彰化地方法
        院88年度取字第329號取回提存物案件，此觀告訴人廖
        辛○○上開證稱：「（問：庚○○的票據，後來乙○○
        有無兌現？）我向乙○○要回來」等語、戊○○之證述
        、廖文瑞之證述即明，告訴人代理人詹漢山律師上開指
        述認本件被告乙○○僅有為告訴人廖辛○○處理王林暉
        芳之債務，即可得1800萬元之報酬，即有誤會。
（五）、再依卷附彰化市第十信用合作社匯款單，彰化縣第六信
        用合作社第00000000之3帳號被告癸○○帳戶之往來明
        細資料，玉山商業銀行彰化分行第0000000000004帳號
        被告乙○○帳戶之往來明細資料，亞太商業銀行虎尾分
        行第000000000000 0帳號被告乙○○之存款交易明細資
        料影本、被告乙○○於玉山銀行彰化分行及亞太商業銀
        行虎尾分行帳戶之存摺影本2份等交易明細資料，固堪
        信告訴人廖辛○○或其夫廖鴻志確有將如附表三編號一
        至三及五至九等8筆款項匯入上開彰化縣第六信用合作
        社癸○○帳戶內（附表三編號四部分，告訴人廖辛○○
        並未提出證據證明為其所匯入），以及告訴人廖辛○○
        確有交付如附表一、二所示之支票予被告乙○○存入上
        開玉山商業銀行彰化分行乙○○帳戶代收，其後並經被
        告乙○○先後將上開支票兌現款項轉帳匯入亞太銀行虎
        尾分行第0000000000000帳號乙○○帳戶內等事實，惟
        此僅足證明上開帳戶之款項確有前述之匯出轉入情形，
        尚無從僅憑上開匯款之事實，據以推論被告癸○○有何
        不法所有之意圖及詐欺取財之犯意，應先敘明。
（六）、再查告訴人廖辛○○雖一再指訴被告癸○○詐取其財物
        ，惟告訴人之指訴原係以使被告受刑事訴追為目的，尚
        須查證其指訴是否與事實相符，本件依告訴人所指訴內
        容係於附表三所示之期間即自84年4月19日起至86年7月
        28日止，長達2年3個月餘之時間，分9次匯款借予被告
        癸○○，而告訴人廖辛○○於原審審理時復證稱被告癸○○係分次借款及分次提供票據擔保，供擔保之票據係
        先後退票等情，則衡諸常情，於被告癸○○前次借款所
        提供之擔保票據退票後，告訴人廖辛○○豈會貿然同意
        再續借另1筆款項予被告，甚至在長達2年3個月於之期
        間內，於被告癸○○均未兌現供擔保借款之票據時，仍
        陸續出借不同鉅額款項高達8次之多，顯不符常清；況
        告訴人廖辛○○復始終未能提出任何由被告癸○○或相
        關之人所出具供擔保附表三所示借款之票據以資佐證，
        且辯稱上開供擔保之票據復均遭被告癸○○以口頭陳述
        願以個人土地提供擔保所騙回，然觀諸上開供擔保之票
        據，係告訴人廖辛○○用以證明及確保債權之極重要憑
        證，豈有經被告癸○○三言兩語之單純口頭提供土地保
        證即予以返還之理？是綜觀告訴人辛○○之前開指訴內
        容，仍存有相當之瑕疵，揆諸前開判例意旨，自亦難徒
        以告訴人廖辛○○所為上揭存有相當瑕疵之指訴，遽對
        被告癸○○以詐欺取財罪名相繩。
（七）、又證人陳長順於偵查中證稱僅由姨丈彭志熹陪同向告訴
        人廖辛○○借款2次，合計共借得現金600萬元云云，惟
        於原審審理時則證稱如附表三編號一至三及五至八所示
        6 筆款項均為伊持明旭建設公司（負責人丁○○）之支
        票向告訴人廖辛○○所借等語（詳見原審卷第一宗第
        109頁），核與證人丁○○於原審審理時證稱：伊曾因
        將票開給龍福營造公司，龍福營造公司拿給陳長順，陳
        長順再持票去向告訴人調現等情相符（詳見原審卷第一
        宗第151頁以下），且證人丁○○更於上開本院行交互
        詰問時明確證稱：「（問：在93年6月15日於彰化地院
        作證，證稱你有開出龍福營造的支票，龍福營造拿給陳
        長順去調現，當時龍福營造的負責人是誰？）是叫莊榮
        。（問：你開給龍福營造的支票，是以何人名義？）是
        以明旭企業股份有限公司的名義。（問：記得是哪家銀
        行？帳號？）不記得。我有使用6、7家銀行。大部分使
        用彰銀、合庫、第一銀行比較多。（問：提示本院卷第
        一宗第183頁聲請證據調查狀所付之土地買賣契約書，
        林啟昌的土地出售案件，你是擔任什麼角色？）這塊地
        本來是我的，後來我有向楊金龍借一、兩億，所以將土
        地過戶給他作擔保。但楊金龍如果要賣的話，要知會我
        。）（問：這筆買賣，你總共收到乙○○多少的價金？
        ）就依照契約書上的金額。（問：乙○○按照契約除要
        交付楊金龍1億1千5百萬元外，還要開票交付給李江鎮
        ，乙○○有無實際開票支付？）有開票，有小部份的金
        額有兌現，但土地過戶後，有些支票就退票了。（問：
        上面記載楊金龍有收到6張票，是否實在？）實在。（
        問：契約記載，有收到交付李江鎮總共9張支票，是否
        都是由你收受？）有，都是我拿的。（問：你有無交給
        李江鎮？）因為李江鎮是我們公司的股東，票收到後，
        就表示公司收到票。（問：契約記載，癸○○有收到一
        張到期日87年4月15日，金額541萬元4千5百元的支票，
        是否實在？）實在。（問：你是否有確實交給癸○○？
        ）有。（問：何人交給她？）我本人。（問：交給她的
        支票是以何人名義的支票？）是買土地的時候一起開出
        來的，應該是乙○○。（問：癸○○是何原因收到541
        萬4500元的支票？）是我自己欠癸○○的錢，跟土地買
        賣沒有關係。（問：你何時欠癸○○的錢？）什麼時間
        我不知道。（問：金額541萬4500元的支票，為何有零
        頭？）因為開的支票太多，為何會有零頭不曉得。（問
        ：有無仲介費？佣金？）都沒有。（問：跟癸○○的5
        百多萬的借款，有無借據？）我借的時候有開票給營造
        廠，營造廠再向癸○○借。我開票給癸○○當作是還票
        款。（問：意思是你與癸○○沒有直接借貸關係？）沒
        有，我只是還我開出去的票款。（問：癸○○如何拿到
        這些支票？）我不知道。‧‧‧（問：你交給癸○○
        541萬4500元的支票，後來有無兌現？）沒有兌現，因
        為土地過戶後就退票了。（問：你指的沒有仲介費，是
        指只有你賣方部分還是有包括買方乙○○部分？）我們
        賣方部分是沒有仲介費，但買方有無仲介費我不知道。
        （問：你剛才提到票是轉出去是龍福營造使用調現，經
        你追查，這張票是交付給癸○○還是癸○○的先生？）
        癸○○的先生。（問：癸○○的先生姓名？）‧‧‧（
        問：剛才的那張票是何人名義開出？）乙○○。（問：
        是否由乙○○開出來交給癸○○？）不是，是開給我然
        後我轉交出去。（問：這張票有無兌現你如何知道？）
        癸○○有跟我講退票。（問：你如何處理？）只能讓他
        退票。」等語（詳見本院審理卷第二宗第155頁至第161
        頁）相符，而就證人陳長順證稱其所借款項不包括附表
        3編號4、9所示兩筆款項，亦核與告訴人廖辛○○始終
        未能提出附表三編號四所示款項為其所匯入之證據，以
        及被告癸○○之選任辯護人楊玉珍律師於92年10月17日
        刑事爭點整理狀一（四）所陳告訴人確有匯款100萬元
        予被告癸○○，惟該筆款項業已結清等情，正相吻合，
        並有彰化縣第六信用合作社93年2月18日函送、內容為
        上開彰化縣第六信用合作社癸○○帳戶之款項分別於84
        年4月20日、同年5月26日將178萬元、260萬元先後匯入
        土地銀行嘉義分行陳長順帳戶之跨行匯款申請書2份附
        卷可憑，是堪信本件如附表三編號一至三及五至八所示
        6筆款項，應均係證人陳長順持票向告訴人所借用無訛
        。至於證人陳長順雖另於原審審理時就上開借款之時間
        陳稱係於83年底至84年初云云，然核與上揭跨行匯款申
        請書所載內容顯然不符，參諸證人陳長順於原審審理作
        證時，距上開借款時間相隔已有7、8年之久，實難強求
        其就借款之時間記憶完全精確無誤，自難執此認證人陳
        長順前開所證確有持票向告訴人調借上揭6筆款項一節
        ，有何不實之處，併予敘明。
（八）、另證人廖清圳雖證稱伊並不認識癸○○，係辛○○以自
        己名義參加互助會及標取會款等語（詳見臺灣彰化地方
        法院檢察署89年度偵字第1207號卷第41頁背面），惟核
        與卷附會首為廖清圳之互助會單所記載內容（詳見同偵
        卷第57頁），其中會員姓名僅編號25號之會員記載為「
        麗珠」，而編號10號之會員姓名則記載為「阿月姐」，
        另編號19之會員姓名記載為「嘉賓」，其下並載有「
        4\25；3500；月」之字樣，有所不符，且被告黃月復辯
        稱：伊是透過廖辛○○幫我繳會款等語，況廖辛○○於
        偵查中亦指稱：癸○○說要用欠我之利息我繳一會之會
        錢等語（見同上偵卷第42頁）；然不論上開互助會之實
        際會員究係何人，亦僅係告訴人廖辛○○與被告癸○○
        就附表三編號九所示之款項已否結清之民事債權債務糾
        紛，蓋此乃被告癸○○就該筆款項已否清償所為之辯解
        ，縱有事後債信不良之情事，亦無從因事後債務不履行
        而反推被告存有不法所有之意圖及詐欺之犯意，況本件
        自始至終被告癸○○均辯稱借款之人係其已過世之先生
        。
（九）、至於被告癸○○雖於原審審理時一再辯稱：伊對於上開
        彰化縣第六信用合作社帳戶之往來情形完全不知情云云
        ，然從被告癸○○所選任之辯護人楊玉珍律師於92年10
        月17日提出之刑事爭點整理狀並不否認確曾收受告訴人
        匯入該帳戶如附表三編號九所示100萬元款項，並辯稱
        業已就該100 萬元款項結清等情以觀，倘被告癸○○果
        真全然未知上開帳戶之往來情形，又如何能得悉告訴人
        曾匯款100萬元予伊，並於事後欲以前所交付告訴人之
        面額各18萬元支票3紙及86年6月間標取之互助會金46萬
        元（合計100萬元）抵銷結清該債務，是其所辯，固非
        無疑；惟認定犯罪事實應依證據，故被告否認犯罪事實
        所持之辯解，縱屬不能成立，仍非有積極證據足以認定
        其犯罪行為，不能遽為有罪之認定（最高法院30年上字
        第1831號判例意旨參照），是縱令被告癸○○就上開彰
        化縣第六信用合作社帳戶相關款項之匯入轉出均屬知情
        ，縱認被告癸○○確有借款100萬元，惟據告訴人廖辛○○所述，被告癸○○係以其配偶生病獲得其同情，而
        借其款項，並未對告訴人廖辛○○施用任何詐術，亦核
        與刑法第339條第1項之詐欺取財罪之構成要件有間，是
        本件僅係被告癸○○是否應與其他人對告訴人廖辛○○
        負民事債務責任問題，尚乏其他積極確切之證據足以認
        定其有何詐欺之主觀犯意，依最高法院30年上字第1831
        號判例意旨，要難遽令被告癸○○負刑法第339條第1項
        之詐欺取財罪。
（十）、末查本件起訴書就被告癸○○涉犯與乙○○共同詐欺如
        附表一、二所示支票款項部分，除告訴人單一空泛之指
        訴外，並無其他積極確切證據可佐，且有關被告乙○○
        上開被訴詐欺取財罪嫌，亦無從證明，則姑不論被告癸○○堅決否認有廖辛○○有遲疑時，卻在旁幫腔稱：「
        將錢借給乙○○沒關係，不用幾天就會還」等語，亦無
        從認定被告癸○○有何詐欺取財犯行，再觀諸被告乙○○就本件於玉山商業銀行彰化分行個人帳戶代收告訴人
        支票兌現後所取得之款項，亦全數輾轉匯入亞太商業銀
        行虎尾分行之乙○○個人帳戶，與被告癸○○並無關聯
        ，且經本院函復華銀行虎尾分行（即前亞太銀行虎尾分
        行）及保證責任彰化縣第六信用合作社彭佩鈴匯款及往
        來明細，有關1000萬元部分，均仍由被告乙○○借回，
        有復華銀行虎尾分行94年1月14日復銀管字第09400000
        01號函、復華銀行彰化分行94年1月12日復彰字第09400
        00007號函、保證責任彰化縣第六信用合作社94年1月13
        日彰六信代字第72號、94年1月27日彰六信代字第126號
        函暨所附明細（詳見本院審理卷第一宗第212至第242頁
        ），均未見被告癸○○參與是就此部分亦顯乏證據足資
        認定被告癸○○有何詐欺取財之責。
五、綜上所述，依公訴人所提出之證據，尚難證明被告乙○○、
    癸○○犯有起訴書所載之詐欺取財犯行，此外，復查無其他
    積極確切之證據足認被告乙○○、癸○○確有公訴人所指之
    前開詐欺取財犯行，原審判決關於被告癸○○部分，認被告
    癸○○被訴詐欺取財罪證不足，而為無罪之諭知，核無違誤
    ，應予維持，檢察官據告訴人廖辛○○之請求上訴認被告癸○○所供前後不一，罪證明確，指摘原審判決諭知被告癸○○無罪之判決不當，顯無理由，應予駁回。另原審判決關於
    被告乙○○部分，疏未詳予勾稽，遽予論罪科刑，顯有違誤
    ，被告乙○○上訴否認犯罪，指摘原審判決不當，即有理由
    ，自應由本院將原審判決關於被告乙○○部分撤銷改判，並
    諭知被告乙○○無罪。
據上論斷，應依刑事訴訟法369條第1項前段、第364條、第301條
第1項前段、第368條，判決如主文。
本案經檢察官己○○到庭執行職務。
中　　華　　民　　國　　94　　年　　11 　月　　3  　　日
            刑事第三庭  審判長法  官  江  錫  麟
                              法  官  林  欽  章
                              法  官  胡  忠  文
上列正本證明與原本無異。
不得上訴。
                              書記官  陳  麗  玉
中　　華　　民　　國　　94　　年　　11 　月　　4  　　日
附表一
┌──┬─────┬───┬─────┬─────────┐
│編號│ 發票日期 │面額  │  支票號碼│  付款銀行        │
├──┼─────┼───┼─────┼─────────┤
│一  │87年4月6日│90萬元│  0000000 │華僑銀行彰化分行  │
├──┼─────┼───┼─────┼─────────┤
│二  │87年4月6日│90萬元│  0000000 │華僑銀行彰化分行  │
├──┼─────┼───┼─────┼─────────┤
│三  │87年4月6日│90萬元│  0000000 │華僑銀行彰化分行  │
├──┼─────┼───┼─────┼─────────┤
│四  │87年5月6日│90萬元│  0000000 │華僑銀行彰化分行  │
├──┼─────┼───┼─────┼─────────┤
│五  │87年5月6日│90萬元│  0000000 │華僑銀行彰化分行  │
├──┼─────┼───┼─────┼─────────┤
│六  │87年5月6日│90萬元│  0000000 │華僑銀行彰化分行  │
├──┼─────┼───┼─────┼─────────┤
│七  │87年5月6日│90萬元│  0000000 │華僑銀行彰化分行  │
├──┼─────┼───┼─────┼─────────┤
│八  │87年5月6日│90萬元│  0000000 │華僑銀行彰化分行  │
├──┼─────┼───┼─────┼─────────┤
│九  │87年5月6日│90萬元│  0000000 │華僑銀行彰化分行  │
├──┼─────┼───┼─────┼─────────┤
│十  │87年5月6日│90萬元│  0000000 │華僑銀行彰化分行  │
└──┴─────┴───┴─────┴─────────┘
附表二：
┌──┬──────┬─────┬────┬─────────┐
│編號│發票日期    │ 金  額   │支票號碼│付款銀行          │
├──┼──────┼─────┼────┼─────────┤
│一  │87年4月7日  │22萬4175元│0000000 │華僑銀行彰化分行  │
├──┼──────┼─────┼────┼─────────┤
│二  │87年4月16日 │175萬元   │0000000 │華僑銀行彰化分行  │
├──┼──────┼─────┼────┼─────────┤
│三  │87年4月28日 │175萬元   │0000000 │華僑銀行彰化分行  │
├──┼──────┼─────┼────┼─────────┤
│四  │87年5月19日 │100萬元   │0000000 │華僑銀行彰化分行  │
├──┼──────┼─────┼────┼─────────┤
│五  │87年5月27日 │100萬元   │0000000 │華僑銀行彰化分行  │
├──┼──────┼─────┼────┼─────────┤
│六  │87年6月18日 │150萬元   │0000000 │華僑銀行彰化分行  │
├──┼──────┼─────┼────┼─────────┤
│七  │87年6月29日 │150萬元   │0000000 │華僑銀行彰化分行  │
└──┴──────┴─────┴────┴─────────
附表三：
┌──┬──────┬────┬──────┐
│編號│ 匯款日期   │借款金額│實際匯款金額│
├──┼──────┼────┼──────┤
│一  │84年4月19日 │200萬元 │ 0000000元  │
├──┼──────┼────┼──────┤
│二  │84年4月20日 │100萬元 │  934600元  │
├──┼──────┼────┼──────┤
│三  │84年5月26日 │300萬元 │ 0000000元  │
├──┼──────┼────┼──────┤
│四  │84年7月31日 │290萬元 │ 0000000元  │
├──┼──────┼────┼──────┤
│五  │85年1月31日 │60萬元  │  600000元  │
├──┼──────┼────┼──────┤
│六  │85年9月20日 │300萬元 │ 0000000元  │
├──┼──────┼────┼──────┤
│七  │85年9月20日 │200萬元 │ 0000000元  │
├──┼──────┼────┼──────┤
│八  │85年10月22日│50萬元  │  500000元  │
├──┼──────┼────┼──────┤
│九  │86年7月28日 │100萬元 │ 0000000元  │
└──┴──────┴────┴──────┘
                                                      Ａ
